臺灣高等法院刑事判決　　　　　　　 95年度交上易字第242號
　　上　訴　人　臺灣士林地方法院檢察署檢察官
　　上　訴　人
　　即　被　告　戊○○
上列上訴人等因被告公共危險等案件，不服臺灣士林地方法院95
年度交易字第327號，中華民國95年7月24日第一審判決（起訴案
號：臺灣士林地方法院檢察署95年度偵字第4249號），提起上訴
，本院判決如下：
    主  文
上訴駁回。
戊○○緩刑伍年。
    事實及理由
一、本案經本院審理結果，認第一審以被告戊○○服用酒類，不
    能安全駕駛動力交通工具而駕駛，處有期徒刑3月，如易科
    罰金以300元折算1日；又從事業務之人，因業務上之過失傷
    害人，處有期徒刑5月，如易科罰金，以300元折算1日。應
    執行有期徒刑6月，如易科罰金以300元折算1日。其認事、
    用法及量刑均無不當，應予維持，並引用第一審判決書記載
    之事實、證據及理由（如附件）。
二、檢察官上訴意旨略以：原審對被告之量刑過輕云云；被告上
    訴意旨略以：原審量刑過重云云。惟原判決已於理由欄四中
    詳細說明被告酒後駕車，因而致人受傷，就業務過失傷害罪
    行，應依道路交通管理處罰條例第86條第1項之規定加重其
    刑。又被告符合自首之要件，就其業務過失傷害罪行，應依
    修正前刑法第62條前段之規定，減輕其刑，並依法先加後減
    之。並審酌被告明知酒精成分對人之意識能力具有不良影響
    ，酒後駕車對一般往來之公眾及駕駛人自身皆具有高度危險
    性，既漠視自己安危，也罔顧公眾安全，並兼衡被告之過失
    程度，及告訴人二人所受損害情形，及被告迄因經濟能力有
    限，致未能與告訴人達成民事和解並賠償損害，惟前曾勉力
    為告訴人支付醫藥費90000元，暨其犯罪後自警詢起均坦承
    犯行之態度等一切情狀，就刑法第185條之3公共危險罪部分
    ，判處被告有期徒刑3月；就刑法第284條第2項前段之業務
    過失致傷罪部分，判處被告有期徒刑5月，並均諭知易科罰
    金之折算標準，並定其應執行之刑。原判決就量刑輕重之準
    據既已論敘綦詳，是檢察官上訴主張原審量刑過輕；被告上
    訴主張原審量刑過重，指摘原判決不當，均無理由，應予駁
    回。
三、惟本院姑念被告未曾受有期徒刑以上刑之宣告，有本院被告
    全國前案紀錄表在卷可稽，且業已與告訴人達成和解（見本
    院95年12月27日審判程序筆錄），其犯罪所造成之損害業已
    減輕，經此次偵、審暨科刑教訓後，爾後當知所警惕，信無
    再犯之虞，本院因認對其宣告之刑以暫不執行為適當，爰併
    予諭知緩刑5年，用啟自新。
據上論斷，應依刑事訴訟法第373條、第368條，刑法第74條第1
款，判決如主文。
本案經檢察官沈明彥到庭執行職務。
中　　華　　民　　國　　96　　年　　1 　　月　　10　　日
　　　　　　　　　刑事第八庭審判長法　官　鄭文肅
　　　　　　　　　　　　　　　　  法　官　江國華
　　　　　　　　　　　　　　　　  法　官　楊炳禎
以上正本證明與原本無異。
不得上訴。
                                  書記官  廖素花
中　　華　　民　　國　　96　　年　　1 　　月　　11　　日
附錄：本案論罪科刑法條全文
刑法第185條之3要
服用毒品、麻醉藥品、酒類或其他相類之物，不能安全駕駛動力
交通工具而駕駛者，處一年以下有期徒刑、拘役或三萬元以下罰
金。
刑法第284條第2項
從事業務之人，因業務上之過失傷害人者，處 1 年以下有期徒刑
、拘役或1千元以下罰金，致重傷者，處3年以下有期徒刑、拘役
或2千元以下罰金。
附件：
【裁判字號】 95,交易,327
【裁判日期】 950724
【裁判案由】 公共危險等
【裁判全文】
臺灣士林地方法院刑事判決　　　　　　 95年度交易字第327號
公　訴　人　臺灣士林地方法院檢察署檢察官
被　　　告　戊○○
上列被告因公共危險等案件，經檢察官提起公訴（95年度偵字第
4249號），被告於本院準備程序期日就被訴事實為有罪之陳述，
經合議庭評議後，裁定改由受命法官獨任進行簡式審判程序，並
判決如下：
    主  文
戊○○服用酒類，不能安全駕駛動力交通工具而駕駛，處有期徒
刑月，如易科罰金以佰元折算壹日；又從事業務之人，因業
務上之過失傷害人，處有期徒刑伍月，如易科罰金，以佰元折
算壹日。應執行有期徒刑陸月，如易科罰金以佰元折算壹日。
    事  實
一、戊○○係營業小客車司機，為從事駕駛業務之人，明知飲酒
    後吐氣所含酒精成分超過每公升0.25毫克以上者，不得駕車
    ，竟於民國95年3 月14日晚上8 時許，在臺北市士林區社子
    某薑母鴨店與友人陳永鈴共飲，約飲用米酒4 瓶後，至同日
    晚上9 時許，亦明知已有醉意不能安全駕駛交通工具，仍貿
    然駕駛車號039- MR 號之營業小客車搭載友人陳永鈴離開，
    於同日晚上9 時15分許，沿臺北市○○區○○路3 段51巷由
    東往西方向右轉承德路，改沿承德路南向北方向行駛時，本
    應注意汽車行駛時，駕駛人應注意車前狀況，並隨時採取必
    要之安全措施，而當時天候晴、夜間有照明、路面係柏油鋪
    裝乾燥無缺陷亦無障礙、且視距良好，又無不能注意之情事
    ，竟於飲酒後意識未清之情形下，疏未注意承德路南往北方
    向前方號誌為紅燈應減速慢行，又因平時係駕駛手排車，不
    熟悉自排車之操作，竟誤踩油門，自後方以車號039- MR 號
    之營業小客車左前部位自後追撞同向在前由丁○○騎乘後載
    乙○○之車號GIE- 559號重型機車，致丁○○受有腕部閉鎖
    性骨折、胸壁挫傷、雙腳挫擦傷、臉、頸及頭皮之表淺損傷
    之傷害，乙○○受有胸壁、腹壁挫傷、右側第9 根肋骨骨折
    、臉、頸及頭皮之表淺損傷、磨損或擦傷、軀幹之表淺損傷
    、磨損或擦傷之傷害，並亦導致同向在前，騎乘車號BII-79
     2號重型機車之丙○○受有兩側下肢多處擦撞傷，甲○○受
    有多處擦撞傷之傷害（丙○○及甲○○均未告訴）。嗣戊○○於肇事後警員到場處理時在場，當場承認為肇事人並自首
    接受裁判，且於同日晚上9 時24分許，經警測得戊○○呼氣
    所含酒精濃度高達每公升1.18毫克，而查悉上情。
二、案經戊○○自首暨丁○○、乙○○訴由臺北市政府警察局大
    同分局報告臺灣士林地方法院檢察署檢察官偵查起訴，被告
    於本院準備程序期日就被訴事實為有罪之陳述，經合議庭評
    議後，裁定改由受命法官獨任進行簡式審判程序。
    理  由
一、按簡式審判程序之證據調查，不受刑事訴訟法第159 條第1
    項之限制，同法第273 條之2 定有明文，是依上開規定，於
    行簡式審判程序之案件，被告以外之人於審判外之陳述，除
    有其他不得作為證據之法定事由外，應認具有證據能力。查
    本案之證人即告訴人丁○○、乙○○，及證人丙○○、甲○○於警詢中所為之證述，雖均係被告以外之人於審判外之陳
　  述，惟因本案採行簡式審判程序，復無其他不得做為證據之
    法定事由，揆諸首揭說明，應認具有證據能力，先予敘明。
二、訊據被告戊○○業就上揭犯罪事實坦承不諱，復有下列證據
    可以佐證：
（一）公共危險部分：被告肇事後經警測得呼氣酒精濃度達每公
      升1.18毫克乙節，有呼氣酒精濃度測試單1紙附卷可稽。
      又按當人飲酒後，若以呼氣酒精濃度測試器測得之呼氣濃
      度達到每公升0.5毫克時，反應較慢，感覺減低，將影響
      駕駛；達到每公升0.75毫克時，思考與個性行為均會改變
      ；達到每公升1.0毫克時，步態不穩，噁心嘔吐，精神混
      惑不清晰；達到每公升1.5毫克時，說話不清楚，感覺喪
      失，視力模糊；達到每公升2.0毫克時，體溫與血糖均降
      低，肌肉控制差，甚至會導致癲癇發作；達到每公升3.5
      毫克時，則已經神智不清，反射減低，甚至呼吸抑制，業
      據行政院國軍退除役官兵輔導委員會臺北榮民總醫院以88
      年8月5日（88）北總內字第26868號函在卷可稽，足認已
      達不能安全駕駛之程度復駕駛汽車，被告犯行應堪認定。
（二）業務過失傷害部分：
  1.證人即告訴人丁○○、乙○○，及證人丙○○、甲○○於警
    詢中證述被告駕駛之車號039-MR號之營業小客車於前揭時、
    地係自後追撞均在停等紅燈，由丁○○、乙○○騎乘之車號
    GIE- 559號重型機車、及由丙○○、甲○○騎乘之車號BII-
    792 號重型機車等語明確，此外，並有臺北市○○○○○道
    路交通事故調查報告表、交通事故談話紀錄表、道路交通事
    故補充資料表、臺北市政府警察局交通警察大隊交通事故分
    析研判表、事故現場照片18幀附卷可參，觀之被告駕駛之上
    揭營業用小客車車損情形係左前葉子板、保險桿凹陷，遭其
    撞擊之車號GIE- 559號重型機車、車號BII-792 號重型機車
    之車損情形則分係「右側車身破裂、左側車身擦傷、左後車
    身破裂」、「左後車身擦撞痕、右側車身無明顯撞痕」（均
    見臺北市政府大同分局交通分隊道路交通事故補充資料表，
    附於偵卷第35頁），又與證人丁○○、乙○○之證述及被告
    自白肇事情節亦互核大致相符，堪予採信。
  2.又丁○○因此受有腕部閉鎖性骨折、胸壁挫傷、雙腳挫擦傷
    、臉、頸及頭皮之表淺損傷之傷害；乙○○則受有胸壁、腹
    壁挫傷、右側第9 根肋骨骨折、臉、頸及頭皮之表淺損傷、
    磨損或擦傷、軀幹之表淺損傷、磨損或擦傷之傷害，亦據證
    人即告訴人丁○○、乙○○證述在卷，復有丁○○、乙○○
    之馬偕紀念醫院（臺北院區）甲種診斷證明書各1 紙附卷可
    稽（偵卷第48頁、第49頁參照），被告之過失行為與告訴人
    所受傷害間，顯有相當因果關係。
  3.又汽車行駛時，駕駛人應注意車前狀況及兩車併行之間隔，
    並隨時採取必要之安全措施，道路交通安全規則第94條第3
    項定有明文。本件被告駕車行經前開道路，自應注意遵守上
    開規定，而參之當時天候晴、夜間有照明、路面係柏油鋪裝
    乾燥無缺陷亦無障礙、且視距良好等情，詎其竟未注意車前
    狀況，致追撞告訴人2 人騎乘之機車，使告訴人2 人受傷，
    被告自有過失；又依醫學文獻所知「當人飲酒後，若以呼氣
    酒精濃度測試器測得之呼氣濃度達到每公升0.5 毫克時，反
    應較慢，感覺減低，將影響駕駛；達到每公升0.75毫克時，
    思考與個性行為均會改變；達到每公升1.0 毫克時，步態不
    穩，噁心嘔吐，精神混惑不清晰」，俱如前述，本件被告肇
    事後經警檢測測得呼氣酒精濃度達每公升1.18毫克，已達不
    能安全駕駛之程度，被告於酒後不能安全駕駛之情形下仍貿
    然駕駛動力交通工具，亦可證被告之駕車失當行為，顯有過
    失，且其過失行為與告訴人2人之受傷間具有因果關係。
  4.再按刑法上所謂業務，係指個人基於其社會地位繼續反覆所
    執行之業務，而汽車駕駛人之駕駛工作，乃隨時可致他人身
    體、生命於危險之行為；然為期便捷交通、流暢運輸、發展
    經濟、提昇人類福祉，故對此類危險性工作，仍應予容許，
    性質上屬於可容許危險之範疇。惟從事此類繼續、反覆行為
    （業務）之人（駕駛人），均應盡其經常注意，俾免他人受
    有危險之特別注意義務。如以駕駛汽車為主要業務之人，就
    其駕駛汽車應有經常注意，俾免他人於危險之特別義務，其
    所負之特別義務，因之，在此地位之駕車，不問其目的為何
    ，均應認其係業務之範圍，亦不因其駕駛時為上班或下班時
    間而有差別，最高法院92年度台上字第4251號判決意旨可資
    參照。查被告自71年起，即為計程車駕駛，已據被告自承在
    卷，係以駕駛汽車為主要業務之人，雖其並非於營業中肇事
    ，然揆之前引最高法院判決意旨，並不影響駕車係在被告業
    務範圍之事實，被告即仍應負業務過失之責。
（三）綜上，本案事證明確，被告犯行洵堪認定，應依法論科。
三、查被告行為後，前於94年2 月2 日公布之刑法業於95年7 月
    1 日施行，其中與被告本案應適用法條相關部分，計修正第
    2 條、第62條、罰金額度（罰金罰鍰提高標準條例第1 條前
    段、刑法施行法第1 條之1 第1 項、第2 項）、易科罰金折
    算標準（刑法第41條第1 項前段、罰金罰鍰提高標準條例第
    2 條）等刑法規範。按行為後法律有變更者，適用行為時之
    法律，但行為後之法律有利於行為人者，適用最有利於行為
    人之法律，現行刑法第2 條第1 項訂有明文。此條規定乃與
    刑法第1 條罪刑法定主義契合，而貫徹法律禁止溯及既往原
    則，係規範行為後法律變更所生新舊法律比較適用之準據法
    ，是刑法第2 條本身雖經修正，但刑法第2 條既屬適用法律
    之準據法，本身尚無比較新舊法之問題，應一律適用裁判時
    之現行刑法第2 條規定以決定適用之刑罰法律，先予辨明。
    又以本次刑法修正之比較新舊法，應就罪刑有關之共犯、未
    遂犯、想像競合犯、牽連犯、連續犯、結合犯，以及累犯加
    重、自首減輕暨其他法定加減原因（如身分加減）與加減例
    等一切情形，綜其全部罪刑之結果而為比較，最高法院95年
    5 月23日著有95年度第8 次刑庭會議決議可資參照。經查：
（一）刑法第185條之3公共危險罪，法定刑得科銀元30,000元以
    下罰金；第284 條第2 項前段之業務過失致傷罪，法定刑得
    科銀元1,000 元以下之罰金。據修正後刑法施行法增訂第1
    條之1 ：「中華民國94年1 月7 日刑法修正施行後，刑法分
    則編所定罰金之貨幣單位為新臺幣。94年1 月7 日刑法修正
    時，刑法分則編未修正之條文定有罰金者，自94年1 月7 日
    刑法修正施行後，就其所定數額提高為30倍。但72年6 月26
    日至94年1 月7 日新增或修正之條文，就其所定數額提高為
    3 倍」及刑法第33條第5 款修正為：「主刑之種類如下：五
    、罰金：新臺幣1 千元以上，以百元計算之」等規定，是依
    修正後之法律，刑法第185 條之3 公共危險罪所得科處之罰
    金刑最高為新臺幣90,000元，最低為新臺幣1,000 元；至刑
    法第284 條第2 項前段業務過失致傷罪所得科處之罰金刑最
    高為新台幣30,000元，最低為新臺幣1,000 元。然依被告行
    為時之刑罰法律，即罰金罰鍰提高標準條例第1 條規定（依
    法律應處罰金、罰鍰者，就其原定數額得提高為二倍至十倍
    。但法律已依一定比率規定罰金或罰鍰之數額或倍數者，依
    其規定）及刑法第33條第5 款規定之罰金最低額1 元計算，
    刑法第185 條之3 公共危險罪之罰金刑最高為銀元30,000元
    ，最低額為銀元1 元，若換算為新臺幣，最高額雖與新法同
    為新臺幣90,000元，然最低額僅為新臺幣3 元；而刑法第
    284 條第2 項前段之業務過失致傷罪之罰金刑最高額雖與新
    法同為新臺幣30,000元，然最低額僅為新臺幣3 元。因此，
    比較上述修正前、後之刑罰法律，自以被告行為時關於科處
    罰金刑之法律較有利於被告。
（二）又被告行為時之刑法第62條規定：「對於未發覺之罪自首
      而受裁判者，減輕其刑。但有特別規定者，依其規定。」
      ，至95年7月1日施行之刑法第62條則規定：「對於未發覺
      之罪自首而受裁判者，得減輕其刑。但有特別規定者，依
      其規定。」，比較修正前後之自首規定之法律效果，以修
      正前之規定「必減輕其刑」較修正後之「得減輕其刑」有
      利於被告。
（三）被告行為時之刑法第41條第1項前段規定：「犯最重本刑
      為5年以下有期徒刑以下之刑之罪，而受6個月以下有期徒
      刑或拘役之宣告，因身體、教育、職業、家庭之關係或其
      他正當事由，執行顯有困難者，得以1元以上3元以下折算
      1日，易科罰金。」又修正前罰金罰鍰提高標準條例第2條
      （於95年7 月1日修正刪除）規定，就其原定數額提高為
      100倍折算1日，則本件被告行為時之易科罰金折算標準，
      最高得以銀元300元折算1日，經折算為新臺幣後，應以新
      臺幣900元折算為1日。惟95年7月1日施行之刑法第41條第
      1項前段則規定：「犯最重本刑為5年以下有期徒刑以下之
      刑之罪，而受6個月以下有期徒刑或拘役之宣告者，得以
      新臺幣1,000元、2,000 元或3,000元折算1日，易科罰金
      。」比較修正前後之易科罰金折算標準，以修正前之規定
      ，較有利於被告。
（四）再修正前刑法第51條規定：「數罪併罰，分別宣告其罪之
      刑，依左列各款定其應執行者：」，其中第5款規定：「
      宣告多數有期徒刑者，於各刑中之最長期以上，各刑合併
      之刑期以下，定其刑期。但不得逾20年。」修正後刑法第
      51條第5款規定：「宣告多數有期徒刑者，於各刑中之最
      長期以上，各刑合併之刑期以下，定其刑期。但不得逾30
      年。」比較結果，亦以修正前之規定較有利於被告。
（五）綜合上述各條文修正前、後之比較，揆諸前揭最高法院決
      議及修正後刑法第2條第1項前段、後段規定之「從舊、從
      輕」原則，自應適用被告行為時之法律，即修正前刑法之
      相關規定及罰金罰鍰提高標準條例第1條前段規定，予以
      論處。至於修正前刑法第55條規定：「一行為而觸犯數罪
      名，或犯一罪而其方法或結果之行為犯他罪名者，從一重
      處斷」；修正後第55條規定：「一行為而觸犯數罪名者，
      從一重處斷。但不得科以較輕罪名所定最輕本刑以下之刑
      」，惟修正後第55條但書係科刑之限制，為法理之明文化
      ，非屬法律之變更（最高法院95年5月23日95年第8次刑事
      庭會議參照），自不生新舊法比較之問題，附此敘明。
四、核被告所為，係犯刑法第185 條之3 公共危險罪及同法第28
    4 條第2 項前段之業務過失致傷罪。又被告以一行為致告訴
    人丁○○、乙○○均受有傷害，係想像競合犯，其中又以乙○○所受傷勢較為嚴重，應從情節較重之業務過失致乙○○
    受傷部分而以一罪論處。又被告所犯上開2 罪間，犯意各別
    ，行為互殊，應予分論併罰。被告酒後駕車，因而致人受傷
    ，就業務過失傷害罪行，應依道路交通管理處罰條例第86條
    第1 項之規定加重其刑。被告於犯罪未遭發覺時，於臺北市
    政府警察局大同分局警員紀延志到場處理時在場，且表明係
    肇事車輛之駕駛人而自首，並坦承犯行進而接受裁判，此有
    卷附之臺北市○○○○○道路交通事故肇事人自首情形紀錄
    表1 紙存卷可按（參見偵卷第37頁），被告行為合乎自首之
    要件，就業務過失傷害罪行，應依修正前刑法第62條前段之
    規定，減輕其刑，並依法先加後減之。爰審酌被告明知酒精
    成分對人之意識能力具有不良影響，酒後駕車對一般往來之
    公眾及駕駛人自身皆具有高度危險性，既漠視自己安危，也
    罔顧公眾安全，並兼衡被告之過失程度，及告訴人2 人所受
    損害情形，及被告迄因經濟能力有限，致未能與告訴人達成
    民事和解並賠償損害，惟前曾勉力為告訴人支付醫藥費90,0
    00元，暨其犯罪後自警詢起均坦承犯行之態度等一切情狀，
    就所犯2罪各量處如主文所示之刑，並均依修正前刑法第41
    條第1項、罰金罰鍰提高標準條例第2條，諭知易科罰金之折
    算標準，並依修正前刑法第51條第5款定其應執行之刑，以
    示懲儆。
據上論斷，應依刑事訴訟法第273 條之1 第1 項、第299 條第 1
項前段、刑法第2 條第1項 前段、95年7 月1 日修正施行前刑法
第185條之3、第284條第2項前段、第62條前段、第55條、第51條
第5款、第41條第1項，道路交通管理處罰條例第86條第 1項，修
正前罰金罰鍰提高標準條例第1條前段、第2條，判決如主文。
本案經檢察官王巧玲到庭執行職務
中　　華　　民　　國　　95　　年　　7 　　月　　24　　日
                  刑事第六庭法  官  許辰舟
以上正本證明與原本無異。
如不服本判決應於判決送達後10日內向本院提出上訴狀。
                            書記官  洪忠改
中　　華　　民　　國　　95　　年　　7 　　月　　31　　日
